臺灣屏東地方法院民事判決　　　　　　110年度屏簡字第442號
原　　　告　旺旺友聯產物保險股份有限公司

法定代理人　劉自明　


訴訟代理人　吳文龍　
複　代理人　林逸誠　
被　　　告　黃維誠　


上列當事人間請求損害賠償事件，本院於民國110 年12月29日言
詞辯論終結，判決如下：
    主      文
原告之訴駁回。
訴訟費用由原告負擔。
    事實及理由
一、本件被告經合法通知，未於言詞辯論期日到場，核無民事訴
    訟法第386 條各款所列情形，爰依原告聲請，由其一造辯論
    而為判決。
二、原告主張：原告承保訴外人郭文杰所有、車牌號碼000-0000
    號自用小客車（下稱系爭汽車）之車體損失險，於保險期間
    之民國108 年7 月4 日下午3 時5 分許，因被告駕駛車牌號
    碼0000-00 號之自用小客貨車沿屏東縣萬丹鄉舊鐵道路由西
    往東方向行駛，行經屏東縣萬丹鄉丹榮路與舊鐵道路之路口
    時，未注意車前狀況並禮讓幹道車先行，適郭文杰駕駛車牌
    號碼系爭汽車沿屏東縣萬丹鄉丹榮路由北往南之外側快車道
    直行至上開路口，兩車因而發生碰撞（下稱系爭事故），致
    系爭車輛受損並送廠維修，嗣原告已依保險契約賠付系爭汽
    車修理費用新臺幣（下同）241,397 元（含工資45,900元、
    烤漆費用44,281元、零件費用151,216 元），又郭文杰與被
    告就系爭事故各應負擔30% 、70% 之肇事責任爰依民法第
    191 條之2 、保險法第53條第1 項規定提起本訴，請求被告
    負賠償168,978 元（計算式：241,397 ×70% ＝168,978 ）
    等語，並聲明：被告應給付原告168,978 元，及自起訴狀繕
    本送達翌日起至清償日止，按週年利率5 ％計算之利息。
三、被告未於最後言詞辯論期日到場，惟其先前陳述略以：就系
    爭汽車因系爭事故所受車損，已於108 年8 月30日與郭文杰
    調解成立等語，資為抗辯，並聲明：原告之訴駁回。
四、得心證之理由：
  ㈠按因故意或過失，不法侵害他人之權利者，負損害賠償責任
    。汽車、機車或其他非依軌道行駛之動力車輛，在使用中加
    損害於他人者，駕駛人應賠償因此所生之損害。被保險人因
    保險人應負保險責任之損失發生，而對於第三人有損失賠償
    請求權者，保險人得於給付賠償金額後，代位行使被保險人
    對於第三人之請求權。但其所請求之數額，以不逾賠償金額
    為限。前項第三人為被保險人之家屬或受僱人時，保險人無
    代位請求權。但損失係由其故意所致者，不在此限。民法第
    184 條第1 項前段、第191 條之2 前段及保險法第53條分別
    定有明文。經查，原告主張之事實，業據提出與所述相符之
    道路交通事故當事人登記聯單、道路事故現場圖、系爭汽車
    行照、南誠實業股份有限公司鈑噴車作業紀錄表、統一發票
    、任意險汽車保險理賠計算書、賠償給付同意書為證（本院
    卷第13至33頁），且有屏東縣政府警察局屏東分局110 年6
    月16日屏警分交字第11032134300 號函附系爭事故相關資料
    卷宗存卷可參（本院卷第39至81頁），而被告經本院合法通
    知後，既未於言詞辯論期日到場爭執，復未提出書狀答辯以
    供本院斟酌，堪認原告主張為真實。從而，系爭車輛既因被
    告未注意車前狀況並禮讓幹道車先行而受有損害，且原告已
    依約賠付系爭汽車之修理費用，則原告依保險法第53條第1
    項規定，主張其得於賠償金額範圍內，取得代位求償權利等
    語，固屬有據。
  ㈡按被保險人因保險人應負保險責任之損失發生，而對於第三
    人有損失賠償請求權者，保險人得於給付賠償金額後，代位
    行使被保險人對於第三人之請求權；但其所請求之數額，以
    不逾賠償金額為限，雖為保險法第53條第1 項所明定；再代
    位權之行使，應受所主張代位之債權債務關係之限制，核其
    本質，係行使被代位權人之權利，其內容自應以被代位權人
    所得行使之權利內容為範圍，才不致於因代位權之行使，而
    剝奪原債務人所得對抗被代位權人之權利；又調解經當事人
    合意而成立，調解成立者，與訴訟上和解有同一之效力；而
    和解有使當事人所拋棄之權利消滅及使當事人取得和解契約
    所訂明權利之效力。經查，系爭事故發生後，訴外人即原告
    所承保之被保險人郭文杰已於108 年8 月30日就系爭事故成
    立調解，有本院108 年度刑調字第45號調解筆錄（下稱系爭
    調解筆錄，本院卷第143 頁）為證，並經本院調取本院108
    年度潮核字第1453號案卷核對無誤，又上開調解筆錄中，第
    一項、第五項分別為：「聲請人黃維誠同意就此事件給付汽
    車折損、醫療、精神慰撫金及工作上損失等費用計新台幣肆
    拾叁萬元正給予相對人郭文杰（此款包含汽、機車強制險理
    賠金）」、「兩造願放棄本事件其餘民事請求，並願互不再
    追究有關本事件之刑事責任…」，亦即郭文杰因系爭事故所
    生含汽車折損之相關損害，已經郭文杰與被告同意由被告支
    付43萬元成立調解，並以開調解內容第2 點之方式分期付款
    ，則郭文杰並同意放棄就本事件其餘民事請求，依前揭說明
    ，郭文杰即已因拋棄而喪失對被告之損害賠償請求權。原告
    於本院審理中自承原告係於108 年9 月18日代郭文杰將汽車
    維修費賠付予修車廠（本院卷第115 頁），可知原告係自10
    8 年9 月18日方取得求償權，然被告與郭文杰之調解成立係
    發生於原告取得求償權之前，則原告賠付汽車維修費予修車
    廠時，郭文杰就本件車禍事故既已喪失對被告之損害賠償請
    求權，則原告自無從受讓郭文杰此部分債權或主張得代位而
    對被告求償。
  ㈢原告雖主張前該調解筆錄第四項已載明「聲請人黃維誠並知
    悉日後有可能因此被旺旺友聯產險股份有限公司追償並出險
    予相對人郭文杰上開汽車修車費，聲請人黃維誠表示無異議
    並願負擔之」，足認被告已承認原告請求權之存在等語，惟
    被告與郭文杰簽訂系爭調解筆錄之日期為108 年8 月30日，
    原告賠付修車費予郭文杰並取得該部分代位求償權之日期則
    為108 年9 月18日，則於被告與郭文杰簽訂系爭調解筆錄時
    ，原告根本尚未取得系爭事故車輛維修費之求償權，系爭調
    解筆錄第四項之記載至多係被告與郭文杰成立調解時，為免
    日後爭端而就郭文杰保險事項所為之告知，尚難謂原告斯時
    已取得請求權或被告有承認原告請求權存在，是原告此部分
    主張，尚難憑採。
五、綜上所述原告依侵權行為及保險契約之法律關係，請求被告
    給付168,978 元及法定遲延利息，為無理由，應予駁回。
六、本件事證已臻明確，兩造其餘攻擊防禦方法及所提證據，核
    與本件判決結果不生影響，爰不另一一論述，併予敘明。
七、訴訟費用負擔之依據：民事訴訟法第78條。
中    華    民    國   111    年    1     月    12    日
                  屏東簡易庭  法  官  彭聖芳
正本係照原本作成。
如對判決上訴，須於判決送達後20日內向本院提出上訴狀，其未
表明上訴理由者，應於提出上訴後20日內向本院補提理由書狀（
均須按他造當事人之人數附繕本）。
如委任律師提起上訴者，應一併繳納上訴審裁判費。
中    華    民    國   111    年    1     月    12    日
                              書記官  孫秀桃